【裁判字號】    95,易,67
【裁判日期】    950823
【裁判案由】    詐欺
【裁判全文】
臺灣彰化地方法院刑事判決                95年度易字第67號
公  訴  人  臺灣彰化地方法院檢察署檢察官
被      告  甲○○
被      告  己○○
共      同
選任辯護人  張富慶律師
被      告  乙○○
上列被告因詐欺，經檢察官提起公訴（94年度偵字第8721、8859
、8768號），本院判決如下：
    主  文
己○○、甲○○共同意圖為自己不法之所有，以詐術使人將本人
之物交付，各處有期徒刑陸月，如易科罰金，以佰元折算壹日
。扣案之收受帳戶筆記本本及記錄人頭帳戶便條紙肆張均沒收
。
乙○○連續幫助共同意圖為自己不法之所有，以詐術使人將本人
之物交付，處有期徒刑月，如易科罰金，以佰元折算壹日。
    事  實
一、緣己○○之友人丙○○（綽號小林；大象，有時另稱大林，
    現另案偵查中）與其他已成年之不詳姓名人士，共同為詐欺
    取財犯行（俗稱詐欺集團）。丙○○分擔收集設金融機關之
    帳戶之行為，適丙○○以有利可圖為弭，邀己○○與甲○○
    分擔收購帳戶之行為。詎己○○與甲○○為圖不法之利益，
    明知上情  仍基於並共同之詐欺犯意聯絡，分擔收購帳戶之
    行為，並由該丙○○等人刊登收購帳戶之廣告，亦即當有人
    以廣告上之電話聯繫要出售帳戶存摺提款卡時，再由甲○○
    、己○○、丙○○等分工出面收購。適於民國94年8月間，
    乙○○因缺錢花用，其雖可預見金融帳戶提供他人使用，將
    幫助他人實施詐欺犯罪，但因需錢孔急，仍基於縱有人以其
    金融帳戶實施詐欺犯罪，亦不違背其本意之概括幫助故意，
    而撥打該刊登於報紙上之廣告，欲出售伊與伊女兒之帳戶，
    遂於附表所示之時間、地點以每本新台幣（下同）1,000元
    至2,000元不等陸續交付甲○○、己○○、丙○○及某已成
    年不詳名之士等人如附表所示之金融帳戶，待甲○○、己○○、丙○○將帳戶交付該詐欺集團後，該詐欺集團便利用前
    揭金融帳戶作為匯款之犯罪工具，透過佯稱代辦貸款或通知
    中獎之方式，以此詐術使得庚○○、丁○○、戊○○、辛○○誤信為真陷於錯誤，而聽從前揭詐騙集團成員的指示，致
    庚○○於94年8月19日，分別匯款68,000元、82,000元至附
    表所示陳亭均所有之伸港郵局帳戶、乙○○所有之伸港郵局
    帳戶；致丁○○於94年8月30日，匯款72,00 0元至附表所示
    乙○○所有之寶華銀行彰化分行帳戶；致戊○○於94年9月8
    日分別匯款8,200、10,000、10,000元至附表所示乙○○所
    有之彰化六信伸港分社帳戶；致辛○○於94年9月8日分別匯
    款26,400元、8,000元至附表所示乙○○所有合作金庫銀行
    伸港分行帳戶，共計詐騙財物共計284, 600元。嗣因庚○○
    、丁○○、戊○○、辛○○發覺有異，始知受騙，遂報警查
    獲乙○○，並循線於94年9月30日15時30分許，在彰化縣伸
    港鄉圖書館前查獲甲○○、己○○，並當場於甲○○所有之
    車牌號碼A9—8692號自用小客車中扣得收受帳戶筆記本3本
    、記錄人頭帳戶便條紙4張。
二、案經彰化縣警察局和美分局報告臺灣彰化地方法院檢察署檢
    察官偵查起訴。
    理  由
一、上揭犯罪事實，業據被告甲○○、己○○、乙○○於本院審
    理中，供承不諱，非但所供互核一致，且與證人丙○○於偵
    查中（95年度他字第204號偵查筆錄）及本院審理中所證之
    情節相符，亦據證人即被害人庚○○、丁○○、戊○○、辛○○等於警詢證陳明確，復有丁○○之郵政跨行會款申請書
    、庚○○之郵政國內匯款執據、戊○○之郵政跨行匯款申請
    書及高雄銀行入戶電匯匯款回條及安泰商業銀行匯款委託書
    、辛○○之郵政跨行匯款申請書有何意見、乙○○之寶華商
    業銀行存摺及存款─往來明細查詢單、乙○○之合作金庫銀
    行伸港分行交易資料查詢單、乙○○及陳婷均之伸港郵局存
    簿儲金帳戶交易明細表有、於行動電話號碼0000000000號、
    0000000000號、0000000000號之申登人資料在卷及通聯紀錄
    與收受帳戶筆記本3本、記錄人頭帳戶便條紙4張扣案可稽。
    本件罪證明確，被告甲○○、己○○、乙○○之犯行，足以
    認定。
二、核被告甲○○、己○○所為係犯刑法第339條第1項詐欺罪。
     ，被告乙○○所為，係犯刑法第339條第1項、第30條第1項
    之幫助詐欺罪。被告甲○○、己○○與丙○○及另名不詳男
    子間，有犯意之聯絡，行為之分擔，俱為共同正犯。又被告
    甲○○、己○○所參與之多次詐欺及被告乙○○所為多次幫
    助詐欺之犯行，均時間緊接，所犯罪名相同，顯係出於概括
    犯意為之，而按渠等行為後，刑法第56條連續犯之規定，業
    於94年1 月7日修正公布刪除，並於95年7月1日施行，則被
    告之犯行，因行為後新法業已刪除連續犯之規定，此刪除雖
    非犯罪構成要件之變更，但顯已影響行為人刑罰之法律效果
    ，自屬法律有變更，依新法第2條第1項規定，比較新、舊法
    結果，仍應適用較有利於被告之行為時法律即舊法論以連續
    犯（最高法院95年第8次刑事庭會議決議參照）。是其等三
    人均為連續犯，均依修正前刑法第56條之規定各以一罪論處
    ，均並加重其刑。而被告乙○○部分亦依修正前之刑法第30
    條第2項之規定減輕其刑（按關於修正前刑法第30條第2項之
    規定係「從犯之處罰，得按正犯之刑減輕之」，而新修正之
    條文係規定「幫助犯之處罰，得按正犯之刑減輕之」，二者
    僅係文字之修正，至於減輕之規定並無二致，惟依法律不得
    割裂適用之原則，此部分應併依修正前刑法第30條第2項之
    規定為妥，附此說明）爰審酌被告犯罪之動機、方法、手段
    、所生危害暨犯後態度等一切情狀，各量處如主文所示之刑
    ，均並諭知易科罰金之折算標準。關於易科罰金部分，被告
    於行為時，該刑法第41條第1項前段規定：「犯最重本刑為
    5年以下有期徒刑以下之刑之罪，而受6個月以下有期徒刑或
    拘役之宣告，因身體、教育、職業、家庭之關係或其他正當
    事由，執行顯有困難者，得以1元以上3元以下折算一日，易
    科罰金。」又受刑人行為時之易科罰金折算標準，修正前罰
    金罰鍰提高標準條例第2條前段（現已刪除）規定，就其原
    定數額提高為100倍折算1日，則被告行為時之易科罰金折算
    標準，應以銀元300元折算1日，經折算為新臺幣後，應以新
    臺幣900元折算為1日。惟95年7月1日修正公布施行之刑法第
    41條第1項前段則規定：「犯最重本刑為五年以下有期徒刑
    以下之刑之罪，而受六個月以下有期徒刑或拘役之宣告者，
    得以新臺幣一千元、二千元或三千元折算一日，易科罰金。
    」比較修正前後之易科罰金折算標準，以95年7月1日修正公
    布施行前之規定，較有利於被告，是本件之易科罰金標準，
    應適用修正前刑法第41條第1項前段規定，定其折算標準為
    適。另扣案之收受帳戶筆記本本及記錄人頭帳戶便條紙肆
    張既為共犯丙○○所有，且為供本件被告甲○○、己○○實
    施犯罪之用，故依修正前刑法第38修第1項第2款之規定予以
    宣告沒收（依法律不可割裂適用之原則）。至本件尚扣有其
    他物品，但因與本件無涉，故不為沒收之諭知，附此說明。
據上論斷，應依刑事訴訟法第299條第1項前段，刑法第2條第1項
、修正前刑法第28條、第30條第1項前段、第2項、第339條第1項
、第41條第1項前段、第38條第1項第2款，罰金罰鍰提高標準條
例第1條前段、第2條，判決如主文。
本案檢察官江孟芝到庭執行職務。
中    華    民    國    95    年    8     月    23    日
                    刑事第一庭  審判長法  官  洪志賢
                                      法  官  姚銘鴻
                                      法  官  簡璽容
官  以上正本證明與原本無異。
如不服本判決，應於判決送達後10日內，向本院提出上訴狀（須
附繕本）。
告訴人或被害人對於判決如有不服具備理由請求檢察官上訴者，
其上訴期間之計算係以檢察官收受判決正本之日期為準。
中    華    民    國    95    年    8    月    24     日
                                      書記官  洪年慶
中華民國刑法第339條
（普通詐欺罪）
意圖為自己或第三人不法之所有，以詐術使人將本人或第三人之
物交付者
，處 5 年以下有期徒刑、拘役或科或併科 1 千元以下罰金。
以前項方法得財產上不法之利益或使第三人得之者，亦同。
前二項之未遂犯罰之。


司法院資訊處製作；財團法人民間司法改革基金會備份。
